臺灣桃園地方法院刑事判決　　　　　　100年度審訴字第764號
公　訴　人　臺灣桃園地方法院檢察署檢察官
被　　　告　蔡志明
上列被告因違反毒品危害防制條例案件，經檢察官提起公訴（10
0 年度毒偵字第284號），本院判決如下：
    主      文
蔡志明施用第一級毒品，累犯，處有期徒刑玖月；又施用第二級
毒品，累犯，處有期徒刑肆月。應執行有期徒刑壹年。
    事      實
一、蔡志明前於民國93年間因施用毒品案件，經本院以93年度毒
    聲字第1791號裁定送觀察、勒戒後，認無繼續施用毒品之傾
    向，於94年5 月5 日執行完畢釋放出所，並經臺灣桃園地方
    法院檢察署檢察官以94年度毒偵緝字第121 號為不起訴處分
    確定；復於前揭經觀察、勒戒執行完畢釋放後5 年內之94至
    95年間，因連續施用毒品案件，經本院以95年度簡字第204
    號判決判處有期徒刑6 月確定，於96年5 月2 日期滿執行完
    畢。(一)另於96年間因施用毒品案件，經本院以9 年度審訴字
    第1345號判決判處有期徒刑7 月確定；(二)復於97年間因幫助
    施用毒品等案件，經本院以97年度審易字第1158號判決分別
    判處有期徒刑3 月、3 月，應執行刑為有期徒刑4 月確定；
    (三)又於同年間因施用毒品案件，經本院以97年度審訴字第16
    38號判決判處有期徒刑8 月確定；前揭編號(二)、(三)案件共三
    罪，復經本院以97年度聲字第3720號裁定應執行刑為有期徒
    刑11月確定；(四)再於同年間因施用毒品案件，經本院以97年
    度審訴字第2573號判決判處有期徒刑8 月確定，並與上開有
    期徒刑7 月、應執行有期徒刑11月接續執行，於98年12月25
    日縮短刑期假釋出監併付保護管束，迄於99年5 月11日保護
    管束期滿，假釋未經撤銷，其未執行之刑以已執行完畢論。
    詎其猶不知悔改，復分別基於施用第一級毒品海洛因、第二
    級毒品甲基安非他命之犯意，於99年11月9 日上午11時25分
    許為警採尿時起往前回溯26、96小時內之某時，在臺灣地區
    某不詳地點，以針筒注射之方式施用海洛因及以不詳之方式
    施用甲基安非他命各1 次，嗣99年11月9 日上午8 時50分許
    ，在桃園縣蘆竹鄉富竹村大竹圍69號前為警盤檢，並經其同
    意回所採尿送驗後，結果呈嗎啡及甲基安非他命陽性反應。
二、案經新北市政府警察局樹林分局報告臺灣桃園地方法院檢察
    署檢察官偵查起訴。
    理  由
壹、程序部分：
    本件認定事實所引用之下列卷證資料之證據能力，檢察官及
    被告於本院審理時均不爭執，且並無證據證明係公務員違背
    法定程序所取得；被告於審判程序中復未於言詞辯論終結前
    表示異議，且卷內之文書證據，亦無刑事訴訟法第159 條之
    4 之顯有不可信之情況與不得作為證據之情形，則依刑事訴
    訟法第159 條之5 之規定，本件認定事實所引用之所有文書
    證據，均有證據能力，合先敘明。
貳、實體部分：
一、被告上揭施用第一級毒品海洛因之犯行，業據被告於於本院
    審理時坦承不諱，且被告為警查獲後採集之尿液檢體經送臺
    灣檢驗科技股份有限公司檢驗結果，確呈嗎啡陽性反應，此
    有臺北縣政府警察局（現已改制新北市政府警察局）樹林分
    局毒品危害防制條例被移送者姓名暨代碼對照表、臺北縣政
    府警察局（現已改制新北市政府警察局）樹林分局查獲毒品
    案件尿液檢體監管紀錄表及台灣檢驗科技股份有限公司濫用
    藥物檢驗報告各1 份在卷可稽（見100 年度毒偵字第284 號
    卷，第4 至第6 頁），是被告上開關於施用第一級毒品犯行
    之任意性自白，核與事實相符，堪認被告確有施用第一級毒
    品海洛因之犯行無誤。
二、惟被告矢口否認有何施用第二級毒品甲基安非他命之犯行，
    辯稱：伊未施用甲基安非他命，且伊因車禍，不記得當時有
    施用甲基安非他命云云。經查：被告蔡志明於99年11月9 日
    上午11時25許為警採集之尿液檢體，經送台灣檢驗科技股份
    有限公司以酵素免疫分析法（EIA） 初步檢驗，再以氣相層
    析質譜儀分析法（GC／MS）為確認檢驗，結果確呈甲基安非
    他命陽性反應，此有臺北縣政府警察局（現已改制新北市政
    府警察局）樹林分局毒品危害防制條例被移送者姓名暨代碼
    對照表、臺北縣政府警察局（現已改制新北市政府警察局）
    樹林分局查獲毒品案件尿液檢體監管紀錄表及台灣檢驗科技
    股份有限公司濫用藥物檢驗報告各1 份附卷可稽。按以目前
    常用檢驗尿液中是否含有毒品反應之方法，有免疫學分析法
    和層析法兩類，尿液初步檢驗採免疫學分析法，由於該分析
    法對結構類似之成分，亦可能產生反應，故初步檢驗呈陽性
    反應者，需採用另一種不同分析原理之檢驗方法進行確認，
    經行政院衛生署認可之檢驗機構採用氣相層析質譜儀（GC/M
    S） 分析法。以氣相層析質譜儀分析法進行確認者，均不致
    產生偽陽性反應，此有行政院衛生署管制藥品管理局92 年6
    月20日管檢字第0920004713號函可供參照。依甲基安非他命
    經口服與施用進入人體後，經人體代謝作用，約百分之70於
    24小時內自尿中排出，約百分之90於96小時內自尿中排出，
    由於安非他命成分之檢出與其投與方式、投與量、個人體質
    、採尿時間與檢測儀器之精密度等諸多因素有關，最長可能
    不會超過4 日（96小時），亦有行政院衛生署藥物食品檢驗
    局81年2 月8 日藥檢壹字第001156號函可資參照。是且以氣
    相層析質譜分析法作藥物及其代謝產物之定性及定量分析檢
    驗者，幾乎不會有偽陽性反應產生，亦即如尿液中未含有煙
    毒之反應者，即不可能產生因藥物所引起之偽陽性反應，此
    為毒品檢驗學之常規，亦為本院辦理相關違反毒品危害防制
    條例案件所知悉，是以，上開檢驗結果當足以認定為真實而
    堪予採信，從而被告於99年11月9 日上午11時25分為警採尿
    時往前回溯96小時內之某時，有施用第二級毒品甲基安非他
    命之犯行，被告上開辯解，顯係事後卸責之詞，委無足採。
    被告確有施用第二級毒品甲基安非他命之犯行洵堪認定。
三、按毒品危害防制條例於92年7 月9 日修正公布，自93年1 月
    9 日施行，而依修正後之規定，僅限於「初犯」及「5 年後
    再犯」2 種情形，始應先經觀察、勒戒或強制戒治程序。倘
    被告於5 年內已再犯，經依法追訴處罰，縱其第3 次（或第
    3 次以上）再度施用毒品之時間，在初犯經觀察、勒戒或強
    制戒治執行完畢釋放5 年以後，已不合於「5 年後再犯」之
    規定，且因已於「5 年內再犯」，顯見其再犯率甚高，原實
    施觀察、勒戒或強制戒治，已無法收其實效，即應依該條例
    第10條處罰；又所謂5 年戒斷期間之計算，係指相鄰之前後
    2 次施用毒品時間之間隔而言，非可飛躍自初次起算其5 年
    期間（最高法院95年度第7 次刑事庭會議決議、最高法院95
    年台非字第65號判決參照）。查被告蔡志明於94年間經觀察
    、勒戒執行完畢釋放後5 年內之94至95年間，再因連續施用
    毒品案件，經本院以95年度簡字第204 號判決判處有期徒刑
    6 月確定，此有臺灣高等法院被告前案紀錄表在卷足憑。依
    上開說明，本件被告前經觀察、勒戒執行完畢後，於5 年內
    已再犯施用毒品罪，且經依法觀察、勒戒及追訴處罰，本件
    施用毒品之時間，固在其經觀察、勒戒與強制戒治執行完畢
    釋放5 年以後，惟已不合於「5 年後再犯」之規定，係3 犯
    以上，自應依法追訴。從而，本件事證明確，被告犯行堪以
    認定，應依法論科。
四、論罪科刑部分：
    核被告蔡志明所為，係犯毒品危害防制條例第10條第1 項、
    第2 項施用第一、二級毒品罪。其施用前持有第一級毒品海
    洛因、第二級毒品甲基安非他命之低度行為，應為施用毒品
    之高度行為所吸收，均不另論罪。被告所犯上開二罪間，犯
    意各別，行為互異，應予分論併罰。又被告有事實欄一所載
    之犯罪科刑及執行情形，有臺灣高等法院被告前案紀錄表1
    份可按，其於徒刑執行完畢後5 年內故意再犯本件有期徒刑
    以上之二罪，皆為累犯，均應依刑法第47條第1 項之規定加
    重其刑。爰審酌被告前已因施用毒品案件經觀察、勒戒及刑
    之執行，本應徹底戒除毒癮，竟復施用毒品之犯行，戕害己
    身，顯無悔改之意，暨被告犯罪後否認施用第二級毒品犯行
    、坦承施用第一級毒品犯行，避重就輕之態度等及犯後態度
    尚可等一切情狀，分別量處如主文所示之刑，並定其應執行
    之刑，以示懲儆。
據上論斷，應依刑事訴訟法第第299 條第1 項前段，毒品危害防
制條例第10條第1 項、第2 項，刑法第11條前段、第47條第1 項
、第51條第5 款，判決如主文。
本案經檢察官李安蕣到庭執行職務。
中    華    民    國    100   年    8     月    25    日
                  刑事庭  審判長法  官  鍾雅蘭
                                法  官  許曉微
                                法  官  顏世翠
以上正本證明與原本無異。
如不服本判決書應於送達後10日內向本院提出上訴狀。
                                書記官  張筆隆
中    華    民    國    100   年    8     月    25    日
附錄本案論罪科刑法條：
毒品危害防制條例第10條
施用第一級毒品者，處六月以上五年以下有期徒刑。
施用第二級毒品者，處三年以下有期徒刑。